臺灣臺北地方法院民事判決　　　　　　　93年度訴字第4322號
原　　　告　乙○○
訴訟代理人　李旦律師
　　　　　　江俊賢律師
被　　　告　誠泰商業銀行股份有限公司
法定代理人　甲○○
訴訟代理人　陳建成律師
上列當事人間返還寄託物事件，本院於民國94年5月17日言詞辯
論終結，判決如下：
    主      文
被告應給付原告新台幣貳佰萬元，及自民國93年10月14日起至清
償日止，按年息5％計算之利息。
訴訟費用由被告負擔。
本判決於原告以新台幣陸拾陸萬柒仟元供擔保後，得假執行；但
被告如以新台幣貳佰萬元預供擔保後，得免為假執行。
    事實及理由
一、原告起訴主張：伊於民國93年3月22日於被告汐止分行（下
    稱汐止分行）開立活期儲蓄存款帳戶（即帳號：000-00-000
    000-0，下稱系爭帳戶）。惟伊於同年9月6日至該行領取存
    款時，卻遭該行凍結該帳戶內存款新台幣（下同）2,000,00
    0元。爰依民法第603條及第598條第1項規定，訴請被告應將
    系爭帳戶內存款返還等情。並於本院聲明：(一)被告應給付原
    告2,000,000元，及自起訴狀繕本送達翌日（即93 年10月14
    日）起算之法定遲延利息。(二)願供擔保以代釋明，請准宣告
    假執行。
二、被告則以：原告之姐湯惠玲（下稱湯惠玲）係訴外人捷成科
    技股份限公司（下稱捷成公司）負責人，而原告則為該公司
    之監察人，湯惠玲明知該公司財務已生危機，竟於93年6月
    間向伊汐止分行申請信用貸款1,000,000元，並經伊汐止分
    行於同年7月16日撥貸予湯惠玲活期儲蓄存款帳戶內（即帳
    號：0000-00-000000-0），且湯惠玲與其配偶蔣為華（下稱
    蔣為華）並於同日向伊辦理現金卡，經其二人於93年7月16
    日動用預借現金300,000元，而原告旋即於同年月19日自上
    列款項中，提領1,019,600元至其系爭帳戶內。另湯惠玲於
    93年7月12日至20日，又持伊銀行發行之信用卡連續刷卡消
    費208,690元，另蔣為華則於同年月15日預借現金60,000元
    ，共計1,568,690元，顯係原告與湯惠玲、蔣為華共同詐害
    伊債權所致。則伊因原告與湯惠玲、蔣為華共同侵權行為，
    受有1,568,690元及利息、違約金等損害，自得依民法第151
    條自助行為及抵銷規定，凍結系爭帳戶內2,000,000元等語
    ，資為抗辯。並於本院聲明：(一)原告之訴及假執行聲請均駁
    回。(二)如受不利判決，願供擔保請准宣告免為假執行。
三、查，原告主張：伊於93年3月22日於汐止分行開立系爭帳戶
    ，而惟伊於同年9月6日遭該分行凍結該帳戶內存款2,000,00
    0元等情，有卷附系爭存款帳戶存提交易明細查詢足憑（見
    本院卷第39頁、第103至104頁），並為被告所不爭執（見本
    院卷第96頁），堪信為真。
四、本件應審究者為(一)原告是否與湯惠玲、蔣為華對被告為共同
    侵權行為？(二)被告依據民法第151條規定，凍結系爭帳戶內
    存款是否有據？(三)又原告自湯惠玲帳戶內提領1,019,600 元
    部分，被告得否撤銷該轉帳之意思表示？茲分別論述如下：
(一)、原告是否與湯惠玲、蔣為華對被告為共同侵權行為？
  1.按數人共同不法侵害他人之權利者，連帶負損害賠償責任；
    造意人及幫助人，視為共同行為人。民法第185條第1項前段
    、第2項分別定有明文。又，依民法第185條第1項之規定，
    共同侵權行為人固連帶負損害賠償責任，惟同條項前段所謂
    共同侵權行為，須共同行為人皆已具備侵權行為之要件始能
    成立，若其中一人無故意過失，則其人非侵權行為人，不負
    與其他具備侵權行為要件之人連帶賠償損害之責任（最高法
    院22上字第3437號判例意旨參照）。
  2.被告抗辯：原告之姐湯惠玲係捷成公司負責人，而原告則為
    該公司之監察人，湯惠玲明知該公司財務已生危機，竟於93
    年6月間向伊汐止分行申請信用貸款1,000,000元，並經伊汐
    止分行於同年7月16日撥貸予湯惠玲活期儲蓄存款帳戶內，
    且湯惠玲與其配偶蔣為華並於同日向伊辦理現金卡，經其二
    人於93年7月16日動用預借現金300,0 00元，而原告旋即於
    同年月19日自上列款項中，提領1,019, 600元至其系爭帳戶
    內，足證原告與湯惠玲、蔣為華為共同詐害伊債權云云。然
    查：
    (1)、湯惠玲於93年6月間向被告汐止分行申請信用貸款
        1,000,0 00元，並經汐止分行於同年7月16日撥貸予湯
        惠玲活期儲蓄存款帳戶內，且湯惠玲與其配偶蔣為華並
        於同日向被告辦理現金卡，經其二人於93年7月16日動
        用預借現金300,0 00元，而原告於同年月19日自上列款
        項中，提領1,019, 6 00元至其系爭帳戶內等情，固據
        被告提出貸放主檔資料查詢、帳單明細、存款帳戶存提
        交易明細查詢等件為證（見本院卷第29至34頁、第39至
        40頁），並為原告所不爭執，惟觀諸被告所提湯惠玲上
        列申請信用貸款、信用卡刷卡、及其與蔣為華辦理現金
        卡之借款款資料所示，分別係湯惠玲、蔣為華以個人名
        義申請（見本院卷第29頁、第31至34 頁），此亦為被
        告所不爭（見本院卷第25頁），則湯惠玲、蔣為華固分
        別為捷成公司之負責人、董事（見本院卷第36頁之捷成
        公司董事及監察人資料），但自然人（個人）與公司（
        法人）本為二不同主體，湯惠玲、蔣為華以個人名義分
        別向被告為申請信用貸款、與現金卡借貸之行為，本即
        與捷成公司無涉。
    (2)、雖原告於93年7月19日自湯惠玲帳戶內，轉帳1,019,600
        元至其系爭帳戶，亦為原告所自陳（見本院卷第47頁）
        。然查，捷成公司於92年11月向其借款3,000,000元，
        並已分別於93年5月24日、同年6月16日各返還其1,000,
        000元（共計2,000,000元）等情，亦有卷附泛亞銀行存
        摺明細及92年11月5日匯出匯款回條聯、存款帳戶存提
        交易明細查詢可憑（見本院卷第60至62頁、第39頁），
        則湯惠玲以個人名義，向被告借貸1,000,000 元，用以
        償捷成公司積欠原告款項，並由原告自湯惠玲帳戶內轉
        帳1,019,600元至其系爭帳戶內，亦與常情不悖。況原
        告若與湯惠玲、蔣為華間果有詐害被告之債權行為，則
        其理當於93年7月19日轉帳後，即應將其系爭帳戶內所
        有款項提領一空，以免遭被告或其他債權人查封扣押，
        又怎會於93年8月26日再存入2,269,2 35元之可能（見
        本院卷第40頁）？足見原告並無被告所指摘其與湯惠玲
        、蔣為華間，有故意或過失不法侵害被告之行為甚明。
    (3)、依上說明，被告執湯惠玲為捷成公司負責人，而原告為
        該公司監察人，明知該公司財務發生危機，故意向被告
        為借貸行為為由，抗辯原告與湯惠玲、蔣為華為共同詐
        害被告權利云云，顯無可取。
  3.被告另抗辯：原告縱與湯惠玲、蔣為華間非共同故意侵害伊
    權利，但其自湯惠玲帳戶內提領該1,019,600元，亦屬於幫
    助湯惠玲、蔣為華共同侵害伊，亦應成立民法第185條第2項
    之共同侵權行為人云云。惟查，承前所述，因捷成公司積欠
    原告3,000,000元借款，而湯惠玲以個人名義向被告為貸款
    1,000,000元，並為捷成公司清償積欠原告之借款，故由原
    告自湯惠玲帳戶內提領該1,019,600元，足證，原告提領該
    1,019,600元之行為，顯係為使自己債權獲得清償所致，並
    非幫助湯惠玲、蔣為華共同詐害被告債權之行為至明。況被
    告亦未舉證證明原告有何幫助湯惠玲與蔣為華共同侵害其債
    權之行為，本院自難憑其臆測之詞而推定原告有幫助湯惠玲
    、蔣為華共同侵害其債權之行為。是被告抗辯：原告自湯惠
    玲帳戶內提領該1,019,60 0元，亦屬於幫助湯惠玲、蔣為華
    共同侵害伊，亦應成立民法第185條第2項之共同侵權行為人
    云云，亦無可取。
  4.準此可知，被告既未舉證證明原告與湯惠玲、蔣為華間有何
    共同侵權行為，則被告抗辯：原告與湯惠玲、蔣為華對伊為
    共同侵權行為云云，自無足取。
(二)、被告依據民法第151條規定，凍結系爭帳戶內存款是否有據
    ？
  1.按為保護自己權利，對於他人之自由或財產施以拘束、押收
    或毀損者，不負損害賠償之責；但以不及受法院或其他有關
    機關援助，並非於其時為之，則請求權不得實行或其實行顯
    有困難者為限。民法第151條定有明文。且，依該條之規定
    ，拘束他人自由或押收他人財產者，應即時向法院聲請處理
    ，亦為同法第152條第1項所明文。
  2.被告抗辯：伊係因原告與湯惠玲、蔣為華間有共同侵害伊債
    權之行為，故依民法第151條規定，凍結原告系爭帳戶云云
    。然如前所述，原告提領該1,019,600元之行為，既非對被
    告為侵權之行為，則被告執民法第151條規定，凍結原告系
    爭帳戶內2,000,000元乙事，即屬無據。況縱被告得依該民
    法第151條規定，因不及受法院之援助而凍結原告系爭帳戶
    ，然被告自93年9月6日凍結系爭帳戶後，至本院審理終結時
    （即94年5月17日）止，已有長達約八月之期間，被告亦應
    依民法第152條第1項規定即時聲請法院處理（即公力救濟，
    例如聲請法院為假扣押保全程序等），然被告卻捨此法律途
    徑即行凍結原告系爭帳戶，任意圈存原告帳戶內之存款2,00
    0,000元，無異使法院假扣押保全程序形同虛設？亦與民法
    第152條第1項規定不符。是被告抗辯：伊係因原告與湯惠玲
    、蔣為華間有共同侵害伊債權之行為，故依民法第151條規
    定，凍結原告系爭帳戶云云，委無足取。
(三)、原告自湯惠玲帳戶內提領1,019,600元部分，被告得否撤銷
    該轉帳之意思表示？
    被告抗辯：原告未經湯惠玲許可，即以湯惠玲印鑑，自行填
    載取款憑條，將1,019,600元存入其系爭帳戶內，顯使伊陷
    於錯誤，伊自得撤銷該意思表示云云，固據提出取款憑條為
    證（見本院卷第42頁）。但查，湯惠玲向被告申辦信用貸款
    1,000,000元，並經被告核撥該金額至其活期儲蓄存款帳戶
    內（見本院卷第29頁），則被告將系爭借款核撥至湯惠玲帳
    戶內，該帳戶內之存款即應屬於湯惠玲所有（民法第602條
    第1項、第603條規定參照），且湯惠玲既授權原告持其印鑑
    ，提領該1,019,600元作為捷成公司積欠原告借款之清償，
    業如前述，被告本即應依湯惠玲指示將其帳戶內款項轉帳入
    原告系爭帳戶，且湯惠玲亦無向被告表示原告未經其授權，
    卻持其印鑑領取該1,019,600元乙事。況查，被告係因湯惠
    玲於未依約繳納借款之第一期本息（即93年8月16日）時，
    催繳未果後，於93年9月6日發現原告曾自湯惠玲帳戶內提領
    該1,019,600元，乃為保障自己債權受償，即未經法律程序
    任意圈存原告系爭帳戶內存款2,000,000元，此觀貸放主檔
    資料查詢、93年9月13日（）世法旦字第00074號律師函、
    湯惠玲存款帳戶存提交易明細查詢自明（見本院卷第29至30
    頁、第9至11頁、第43頁），可知被告依照「帳戶存款人湯
    惠玲」取款憑條轉帳時，並無陷於錯誤之情形。是被告執原
    告未經湯惠玲許可，即以湯惠玲印鑑，自行填載取款憑條，
    將1, 019,600元存入其系爭帳戶內，顯使其陷於錯誤為由，
    撤銷該轉帳之意思表示云云，即無可取。
五、從而，原告依據兩造間之消費寄託契約之法律關係，訴請被
    告應返還系爭帳戶內遭凍結之2,000,000元，及加計自本件
    起訴狀繕本送達翌日（即93年10月14日）起算之法定遲延利
    息，為有理由，應予准許。
六、兩造陳明願供擔保請為宣告假執行或免為假執行，經核均與
    規定相符，爰分別酌定相當之擔保金額予以宣告。
七、本件事證已臻明確，兩造其餘攻擊或防禦方法，經本院審酌
    後，認均與本件之結論無涉，茲不再一一論述，併予敘明。
八、據上論結，本件原告之訴為有理由，依民事訴訟法第78條、
    第390條第2項、第392條第2項，判決如主文。
中　　華　　民　　國　　94　　年　　5 　　月　　31　　日
                  民事第一庭    法　官　楊絮雲
以上正本係照原本作成
如對本判決上訴，須於判決送達後20日內向本院提出上訴狀
中　　華　　民　　國　　94　　年　　5 　　月　　31　　日
                    　　　　　　書記官　高秋芬
